【裁判字號】    99,交聲,3925
【裁判日期】    991130
【裁判案由】    聲明異議
【裁判全文】
臺灣臺中地方法院交通事件裁定        99年度交聲字第3925號
原處分機關  交通部公路總局臺中區監理所
異議人即
受處分人    陳豊榮
上列異議人即受處分人因違反道路交通管理處罰條例案件，對於
交通部公路總局臺中區監理所民國94年3月25日所為之處分（中
監違字第裁60—GC0000000號），聲明異議，本院裁定如下：
    主  文
原處分撤銷。
陳豊榮不罰。
    理  由
一、原處分意旨略以：異議人即受處分人陳豊榮（下稱受處分人
    ）駕駛車牌號碼E9-9961 號自用一般小客車，於民國93年11
    月13日6時18 分許，在臺中市○○路與西屯路口處，因酒後
    駕車，經呼氣測試酒精值為0.80mg/l之違規，為臺中市警察
    局保安警察隊員警以中市警交字第GC0000000 號舉發違反道
    路交通管理事件通知單舉發，本所於94年3月25 日以中監違
    字第裁60—GC00000 00號裁決書，依違反道路交通管理處罰
    條例第35條第1項第1款，裁處罰鍰新臺幣（下同）57,000元
    整，逾期依裁決書處罰主文規定裁處等語。
二、受處分人聲明異議意旨略以：伊因酒駕去臺中監獄服刑，聲
    請依一罪一罰，請求撤銷罰單，爰提出聲明異議等語。
三、按處理違反道路交通管理事件，有關文書送達之程序，依行
    政程序法之規定；送達，於應受送達人之住居所、事務所或
    營業所為之。於應送達處所不獲會晤應受送達人時，得將文
    書付與有辨別事理能力之同居人、受雇人或應送達處所之接
    收郵件人員，違反道路交通管理事件統一裁罰基準及處理細
    則第五條，行政程序法第72條第1項前段、第73條第1項分別
    定有明文。職是，交通事件裁決書之送達，既為行政文書，
    自應依前開規定為送達始屬合法。次按時效制度與人民權利
    義務有重大關係，其目的在於尊重既存之事實狀態，及維持
    法律秩序之安定，與公益有關，須逕由法律明定，不得授權
    行政機關衡情以命令訂定或由行政機關依職權以命令訂之（
    司法院大法官解釋釋字第474 號解釋理由書參照）。而行政
    罰法於94年1月14日經立法院三讀制定，同年2月5 日經總統
    公布，依該法第46條之規定，自公布後1 年，即95年2年5日
    開始施行，同法第27條規定：「行政罰之裁處權，因三年期
    間之經過而消滅。前項期間，自違反行政法上義務之行為終
    了時起算。但行為之結果發生在後者，自該結果發生時起算
    」，該條之立法理由略以：「本條係有關行政罰裁處權時效
    之規定。按行政罰裁處權之行使與否，不宜懸之過久，而使
    處罰關係於不確定狀態，影響人民權益，惟亦不宜過短，以
    免對社會秩序之維護有所影響」等語，可知公路監理主管機
    關對於違反道路交通管理事件行為人，其是否行使裁罰權，
    實不宜久懸不決，而使處罰關係處於不確定狀態，致影響人
    民權益。準此，足悉時效制度之功能，實為求法秩序之早日
    確定所必要，自不容行政機關作出違背此一法秩序安定原則
    之舉措。再按「違反行政法上義務而受罰鍰、沒入或其他種
    類行政罰之處罰時，適用本法。但其他法律有特別規定者，
    從其規定」，行政罰法第1 條定有明文。違反道路交通管理
    處罰條例所定行政法上義務而受罰鍰、記違規點數等處罰，
    具有行政罰之性質，然關於處罰時效部分，道路交通管理處
    罰條例並未設有相關規定，則現今交通裁決機關依法所為之
    處罰裁決，其裁處權時效即應適用上開行政罰法相關規定。
    末按本法施行前違反行政法上義務之行為應受處罰而未經裁
    處，於本法施行後裁處者，除第15條、第16條、第18條第2
    項、第20條及第22條規定外，均適用之；前項行政罰之裁處
    權時效，自本法施行之日起算，行政罰法第45條亦定有明文
    。是行政罰法施行前違反行政法上義務之行為應受處罰而未
    經裁處者，行政罰法第45條第2項既有特別規定，即應適用
    其規定。至原處分機關所引用之法務部93年6月18日法規字
    第0930023364號函釋意見，係針對行政罰法施行前所為之解
    釋，自與本案之情形不同。
四、經查：
(一)本件受處分人於93年11月13日因酒後駕車違規，遭臺中市警
    察局保安警察隊舉發時，已向舉發警員陳明其地址為「臺中
    市○○路○段148之36號」，並記載於該舉發通知單，且依
    卷附之個人基本資料查詢結果及遷徙紀錄資料查詢結果所載
    ，受處分人陳豊榮之戶籍地址於94年3月24日已遷出「臺中
    市○區○○路4段102號6樓之15」，並於同日遷入「臺中市
    北區○○里○○街299號（臺中市北區戶政事務所）」，然
    原處分機關未察前情，仍將本件中監違字第裁60—GC00000
    00號裁決書，依遷徙前之「臺中市○區○○路4段102號6樓
    之15」地址為送達，而於94年3月29日由該社區管理委員會
    收受，此有交通部公路總局臺中區監理所送達證書1份在卷
    可參，該送達自難謂合法，而不生合法送達之效力。本件裁
    決書既未合法送達，自無從起算法定聲明異議期間，是本件
    聲明異議難謂已逾期，自應予受理，先予敘明。
(二)又本件裁決書既未合法送達予受處分人，異議期間自無從起
    算，是受處分人雖遲至99年10月27日始提起本件異議，仍未
    逾期，異議自屬合法。再本件受處分人之違規行為，係發生
    於93年11月13日（行政罰法施行前），揆諸上揭說明，原處
    分機關對於受處分人該違反道路交通管理處罰條例行為之裁
    處權時效期間，應自95年2月5日起計算3 年，而於98年2月4
    日即告屆滿，則本件原處分機關之裁處權已因罹於時效而消
    滅，自不得再就受處分人之違規事實裁處罰鍰。
(三)準此，本件裁決書未能合法送達，受處分人聲明異議即難謂
    已逾期，本院自應予受理，惟本件違規行為之裁處權時效期
    間迄98年2月4日即告屆滿，原處分機關既未另行對受處分人
    合法送達，而其裁處權亦已因罹於時效而消滅，原處分機關
    即不得以受處分人有前揭違規行為而遽以處罰，自應由本院
    將原處分撤銷，諭知受處分人不罰，以資適法。又本件原處
    分機關就受處分人上開違規行為所為處罰，既因罹於時效而
    經本院撤銷，則受處分人聲明異議之事由究否有據，即無再
    行調查之必要，併予指明。
五、據上論斷，應依應依道路交通管理處罰條例第87條第2項，
    道路交通事件處理辦法第19條前段，裁定如主文。
中    華    民    國    99    年    11    月    30    日
                  交通法庭    法  官  黃建都
以上正本證明與原本無異。
如不服本裁定應於送達後5日內向本院提出抗告狀(應附繕本)並
敘述抗告之理由。
                              書記官  賴玉真
中    華    民    國    99    年    11    月    30    日

司法院資訊處製作；財團法人民間司法改革基金會備份。
